【裁判字號】    95,基簡,520
【裁判日期】    950824
【裁判案由】    損害賠償
【裁判全文】
臺灣基隆地方法院民事判決             95年度基簡字第520號
原      告  甲○○
訴訟代理人  乙○○
            黃教倫 律師
複代理人    楊思勤 律師
被      告  丙○○
上列當事人間損害賠償事件，經本院刑事庭移送前來 (95基交簡
附民字第9號) ，本院於中華民國95年8月10日言詞辯論終結，判
決如下：
   主  文
被告應給付原告新臺幣捌萬捌仟零柒拾捌元及自民國九十五年五
月十二日起至清償日止，按年息百分之五計算之利息。
原告其餘之訴駁回。
訴訟費用由被告負擔五分之四，餘由原告負擔。
本判決得假執行。
    事實及理由
一、按訴狀送達後，原告不得將原訴變更或追加他訴，但擴張或
    減縮應受判決事項之聲明者，不在此限，民事訴訟法第255
    條第1項第3款定有明文；本件原告於起訴時請求被告應給付
    原告新臺幣（下同）300,000元，及自民國 (下同)95 年6月
    28日起至清償日止，按年息5％計算之利息；嗣於本院審理
    時，聲明變更上開請求金額為310,097元，核屬應受判決事
    項聲明之擴張，於法並無不合，應先敘明。
二、原告起訴主張：被告於94年10月15日16時許，駕駛車牌號碼
    為6G—4615號自小客車，行經基隆市○○路○段260號前，跨
    越分向限制線違規左轉，與原告所騎乘車號GQT－520號機車
    發生碰撞，造成原告人車倒地，致使原告受有右手食指及小
    指撕裂傷併肌腱斷裂，右肩、背部挫傷，右肩關節扭傷之傷
    害，並因而支出醫藥費10,097元，又原告於受傷後，經手術
    治療迄未痊癒，身心因此受創至鉅，爰請求精神慰撫金30萬
    元，為此依民法第184條第1項、第191條之2、第195條、規
    定，請求被告賠償310,097元及自起訴狀繕本送達翌日起至
    清償日止，按年息5％計算之利息等語。
三、被告對於兩造於前揭時地發生車禍致原告受傷及原告因而支
    出醫藥費10,097元之事實，固不爭執，惟辯稱原告請求之精
    神慰撫金過高等語，並請求駁回原告之訴。
四、經查，被告於94年10月15日16時許，駕駛車號6G—4615號自
    小客車，由基隆市○○路○段往成功路1段方向行駛，行經基
    隆市○○路○段路中央劃有分向限制線處，本不應於劃有分
    向限制線之路段迴轉，被告依當時情形，並無不能注意之情
    事，竟於該路段260號前，貿然跨越方向限制線違規左轉，
    適原告駕駛車號GQT－520號重型機車同向行駛在後，因疏未
    注意車前狀況，閃避不及，發生擦撞，使原告受有右手食指
    及小指撕裂傷併肌腱斷裂，右肩、背部挫傷，右肩關節扭傷
    之傷害等事實，業經本院依職權調取本院95年度基交簡字第
    150號刑事案卷查核無訛，並有診斷證明書一紙在卷可稽，
    自堪信為真實。
五、按因故意或過失，不法侵害他人之權利者，負損害賠償責任
    ；汽車、機車或其他非依軌道行駛之動力車輛，在使用中加
    損害於他人者，駕駛人應賠償因此所生之損害；不法侵害他
    人之身體、健康，被害人雖非財產上之損害，亦得請求賠償
    相當之金額；民法第184條第1項前段、民法第191條之2前段
    、第195條第1項前段分別定有明文。再按損害之發生或擴大
    ，被害人與有過失者，法院得減輕賠償金額，或免除之，民
    法第217條第1項亦有明文。經查本件被告駕駛車輛，未於轉
    彎時依標誌、標線、號誌指示，且在劃有方向限制線之不得
    迴車路段迴車，而依當時情形又無不能注意之情事，竟未注
    意，自有過失；而原告於騎乘機車時，亦有疏未注意車前狀
    況，且依當時情形亦無不能注意之情事，是就本件車禍之發
    生亦有過失等情，有臺灣省基宜區車輛行車事故鑑定委員會
    鑑定意見及本件車禍刑事判決所附卷可稽，復為兩造所不爭
    執，亦堪信為真實。本院斟酌兩造過失之程度、肇事情節等
    一切情狀，認被告就本件車禍之發生，應負80％之過失責任
    ，原告應承擔20％之過失責任。
六、茲就原告因本件車禍所受損害之金額，判斷如下：
  (一)醫藥費部分：原告主張因本件事故支出醫療費用10,097元等
    情，業據其提出醫療費用收據影本等件為證，被告對此金額
    不爭執，原告依被告侵權行為之損害賠償請求權，請求被告
    賠償該部分之損害，核屬正當。
  (二)慰撫金部分：原告因本件車禍身體受有前揭傷害乙情，業如
    前述，本院審酌原告為高中畢業、以打零工維生，被告為國
    中畢業、職業為水泥工等情狀，並斟酌原告受傷之程度，認
    原告請求之精神慰撫金以100,000元為適當。逾此部分請求
    則無理由，應予駁回。
七、綜上所述，本件原告所受之損害總計為110,097元。惟原告
    就本件損害之發生與有過失，既如前述，自應依民法第217
    條第1項之規定，酌減被告賠償之金額，依上述兩造過失責
    任之比例，被告應賠償原告88,078元【計算式：
    (100,000＋10,097)×80%＝88,078（元以下四捨五入）】。
    從而，原告依侵權行為損害賠償之法律關係，請求被告給付
    88,078元及自起訴狀繕本送達翌日之95年5月12日起至清償
    日止，均按年息5％計算之利息，為有理由，應予准許。其
    逾此範圍之請求，為無理由，應予駁回。
七、本件係就民事訴訟法第427條第1項訴訟適用簡易程序所為判
    決，關於原告勝訴部分，爰按同法第389條第1項第3款之規
    定，依職權宣告假執行。
八、據上論結，本件原告之訴為一部有理由，一部無理由，依民
    事訴訟法第389條第1項第3款、第79條，判決如主文。
中    華    民    國    95    年    8     月    24    日
                  基隆簡易庭法  官  姚貴美
以上正本係照原本作成。
對於本件判決如有不服，應於收受送達後20日內向本院提出上訴
書狀，上訴於本院合議庭，並按他造當事人之人數附具繕本。
中    華    民    國    95    年    8     月    24    日
                            書記官  江美琪


司法院資訊處製作；財團法人民間司法改革基金會備份。
